---
title: "중간고사"
author: "박성은"
date: "2022-10-29"
output: word_document
---

```{r setup, include=FALSE}
knitr::opts_chunk$set(echo = TRUE)
```

## 중간고사 개요

본 중간고사는 **텍스트 정보처리와 NLP**의 학업 성취도를 평가하기 위한 시험입니다. 

응시자는 다음 문제들이 제시하는 목적을 이해하고, 문제에서 제시하는 방법에 따라 R 스크립트를 `knitr 청크`에 채워넣어 답하여야 합니다.

### 평가 기준

학업 성취도를 평가하는 방법은 다음과 같습니다. 

- 주어진 문제에 대한 해결 여부 확인하여, 문제 해결 완료 시 부여한 배점 획득
- 본 평가에서는 심화문제를 추가 출제하여, 배점 30점을 추가 부여합니다.        
    - 문제 해결 완료: 문제에 부여한 배점 획득
    - 문제 해결 실패: 문제에 부여한 배점 일부 획득
        - 문제를 수행하는 과정의 R 스크립트를 평가하여,
        - **문제를 해결한 정도, 방법의 독창성, 효율성을 고려하여 문제에 부여한 배점 * 0.8 내에서 점수 부여 가능**
        
> 상기 평가 기준처럼 주어진 문제를 최종적으로 수행하지 못하더라도 부분점수가 주어지므로, 최선을 다해서 수행 과정으로서의 R 스크립트를 기술해 주기 바랍니다.

### 배점

본 평가는 100점 만점을 기준으로 출제됩니다. 그리고 개별 문항마다 난이도나 수행 소요 시간을 고려하여 배점을 부여하였습니다.
배점은 문제와 함께 제시되며, **심화문제를 추가 출제하여, 배점 30점을 추가 부여합니다.**

### 주의사항

- 본 평가는 텍스트 정보처리와 NLP를 수행하는 기초 스킬을 테스트합니다. 그리고 R 코드로 문제를 해결하므로 재현성에 입각해서 평가합니다.
    - 그러므로, **제출한 R 마크다운 문서의 R 스크립트가 문제 해결을 재현하지 못하면 점수를 부여하지 않습니다.**
- 본 평가는 주어진 시간 내에 응시하는 것을 전제로 출제됩니다. 그래서 난이도와 수행 소요 시간을 고려하여 배점하였습니다.
    - 그러므로, **감독관이 공지한 시험 종료 시간 내에 제출하지 않을 경우에는 점수를 부여하지 않습니다.**
    - 응시자는 문제를 해결하기 위해서 작성한 **R 마크다운 파일(exam_question_mid.Rmd)**과 
    - R 마크다운 파일의 **실행 결과인 MS-Word 파일(exam_question_mid.docx)을 함께 제출**해야 합니다.    

### 제출방법

- 파일이름 변경
    - exam_question_mid_성명.docx
    - exam_question_mid_성명.Rmd
- 파일제출 email
    - choonghyun.ryu@gmail.com
    

## 응시 환경 테스트 및 준비사항

### 응시자 성명 기입

본 파일의 헤더 **author: 홍길동**에서 홍길동을 응시자의 이름으로 변경하세요.

### 환경 테스트

다음 청크에서 에러가 발생하지 않아야 시험을 정상적으로 수행할 수 있습니다. 문제가 발생할 경우에는 감독관에게 연락하십시요.

```{r}
library(tidyverse)
library(tidytext)
library(bitTA)
library(koscrap)
library(wordcloud2)

## bitTA 패키지 버전 확인 : 1.3.1.9000인가?
packageVersion("bitTA")

## Mecab 형태소 분석
morpho_mecab("아버지가 방에 들어가신다.")
```

### 준비사항

**응시자는 네이버 뉴스를 수집하기 위한 오픈 API 키를 미리 준비해야 합니다.**


## 재현가능 연구와 R 마크다운

### 청크 구조의 이해

#### 문제 1

- 배점: 5점

다음은 cars라는 데이터 프레임을 집계하는 knitr 청크입니다. 청크의 옵션을 추가해서 R 명령어가 출력되지 않도록 수정하십시요.

```{r cars, echo=FALSE}
summary(cars)
```

#### 문제 2

- 배점: 5점

다음은 로그를 구하는 함수의 log()의 사용 예제입니다. 그런데 이 knitr 청크를 경고 메시지가 발생합니다. 그런데 이 경고 메세지가 보기 좋지 않아서 문서에서 제거하고 싶습니다. 청크의 옵션을 추가해서 경고 메시지를 제거하십시요.

```{r log-warning, warning=FALSE}
log(-1:3)
```

### 마크다운의 이해

#### 문제 3

- 배점: 5점

마크다운 태그를 이용해서 다음 문장을 볼드체로 출력하세요.
   (2주차. "마크다운 태그 이해하기 > 글자 형식 태그의 이해" 참고)

**이 문장은 중요한 내용입니다. 그러니 볼드체로 출력합니다.**


#### 문제 4

- 배점: 5점

다음 "타이틀 5"는 제목을 나타내는 타이틀입니다. header 5를 적용하세요.
   (2주차. "마크다운 태그 이해하기 > 문장 서식 태그의 이해" 참고)

##### 타이틀 5


#### 문제 5

- 배점: 10점

아래에 "텍스트 정보처리와 NLP"라는 텍스트에 강의노트가 있는 URL인 "https://choonghyunryu.github.io/NLP_TA/"를 링크를 겁니다.
   (2주차. "마크다운 태그 이해하기 > 이미지와 링크 삽입 태그의 이해" 참고)

[텍스트 정보처리와 NLP](https://choonghyunryu.github.io/NLP_TA/)


## 텍스트 데이터 수집하기 및 형태소분석

### bitTA와 tidyverse의 이해

#### 문제 6

- 배점: 5점

bitTA의 buzz 데이터에는 맘스홀릭과 레몬테라스 게시물의 일부가 포함되어 있습니다. 

**맘스홀릭과 레몬테라스의 게시물이 각각 몇건이지 알 수 있도록 다음 청크를 완성하세요.**

1. 주석(#)을 제거한 후, 괄호안을 채워서 문제를 해결하세요.
2. 만약 문제를 해결하지 못했을 경우에는 주석(#)을 제거하지 마십시요.

```{r count-section, message=FALSE}
library(tidyverse)
library(bitTA)

buzz %>% 
  group_by(SECTION) %>% 
  tally()
```

### 텍스트 데이터 수집과 형태소 분석

#### 문제 7

- 배점: 45점

다음 지시사항을 수행하기 위한 R 코드를 완성하세요.
   (4주차. "마크다운 태그 이해하기 > 데이터 수집 시나리오" 참고)
   (6주차. "형태소분석과 감성분석 > 형태소분석과 감성분석 실습" 참고)

- 만약 문제를 해결하지 못했을 경우에는, 에러가 발생하는 곳에 주석(#)을 삽입하여 다음문제를 진행하세.

1. koscrap, bitTA, tidytext, tidyverse 패키지를 사용합니다. (5점)
2. "예금 금리" 키워드로 100건의 뉴스를 검색해옵니다.
    - 유사도 정렬 기준으로 수집합니다. (5점)
    - 결과는 news_deposit_rate에 저장합니다. (5점)
3. 수집한 데이터의 description_text 변수를 일반명사 형태소분석 토큰화합니다. (15점)
    - 입력변수 : description_text
    - 출력변수 : terms
    - 이 토큰화한 결과를 docs_term에 할당하세요. 
4. docs_term의 변수 terms의 빈도를 구하되 상위 10개 명사를 추출하세요. (15점)


```{r, scrap-news, message=FALSE, warning=FALSE}
# 1.
library(koscrap)
library(bitTA)
library(tidytext)
library(tidyverse)

# Naver 뉴스 API 인증키
client_id <- "d20X1HTRRYSrYFd3PPkM"
client_secret <- "eAnNTHdYhA"

# 검색 키워드
keyword <- "예금금리"

# 2.
news_deposit_rate <- search_naver(keyword, client_id = client_id, client_secret = client_secret, sort = "sim",
  do_done = TRUE, max_record = 100)

# 3.
docs_term <- news_deposit_rate %>% 
  tidytext::unnest_tokens(
    output = "terms",
    input = "description_text",
    token = morpho_mecab
  ) 

# 4.
docs_term %>% 
  group_by(terms) %>% 
  tally() %>% 
  arrange(desc(n)) %>% 
  filter(row_number() <= 10)
```


## 정규표현식

### 정규표현식의 이해

#### 문제 8

- 배점: 20점

다음 지시사항을 수행하기 위한 R 코드를 완성하세요.
   (5주차. "정규표현식의 이해 > stringr 패키지를 이용한 문자열 조작" 참고)
   (5주차. "정규표현식의 이해 > 정규표현식 기반 텍스트 정제 실습" 참고)

1. str_01을 정제하세요. (10점)
2. str_02로 다음을 수행하세요. 
    1. 텍스트에 공백 포함 여부를 판별하세요. (5점) 
       - 공백을 들어가 있는 텍스트는 TRUE, 공백이 없으면 FALSE로 결과값 출력
    2. 부로 시작하는 텍스트를 추출하세요. (5점)
       - grep() 함수를 사용합니다.
       
```{r, regular, warning=FALSE, message=FALSE}
library(stringr)

# 1.
str_01 <- "분석 방법을\n실습 중심으로 습득함으로써 과학적 텍스트 분석 역량을\n배양합니다."
str_01 <- gsub("\n", " ", str_01)
str_01

# 2.
str_02 <- c(
  "비비디바비디부 BiBiDi", "케세라세라", "15881234", "똑딱 똑딱 똑똑 딱딱", 
  "묻고\n답하기", "Hello, 뿜빠라뿜빰뿌뿌뿌", "빠라라라라람바 빠라라라라람바", 
  "지국총 지국총 어사와", "아흐다롱디리, 으허허", "63빌딩", 
  "파크원빌딩 현대백화점 6층...", "롯데백화점빌딩 건너편 starbuks",
  "브루펜", "부루펜", "브루팬", "부르팬")

# 2.1.
str_detect(str_02, "^\\S+$", negate = TRUE)

# 2.2.
grep("^부", str_02, value=TRUE)
```


#### 추가 문제

- 배점: 추가점수 30점
- 수행한 범위에 따라 부분점수 인정합니다.

강의노트 웹 사이트의 `Tidyyverse Hands-on`중 "Operate string with stringr"의 URL은 다음과 같습니다.

- https://choonghyunryu.github.io/NLP_TA/tidyverse/handson-stringr.html

1. "대표함수 기능" 테이블의 내용을 웹 크롤링으로 수집하세요.
2. 수집한 테이블에서 "함수이름" 변수중에서 앞의 "str_"을 제거하세요.
3. "반환 데이터 유형"이 "character"인 것만 추출하여,
    - "함수 기능"을 명사로 토큰화한 다음,
    - 가장 많이 빈발하는 단어 3개를 구하세요.

(힌트)
- R에서 변수 이름에 공백이 들어 있을 때에는 단어들을 `를 이용해서 묶어줍니다.
    - 예
        - "반환 데이터 유형"이라는 변수는
        - `반환 데이터 유형`으로 표현합니다.
    
```{r, application, warning=FALSE, message=FALSE}
#
```
    
